【裁判字號】    91,聲,202
【裁判日期】    920120
【裁判案由】    
【裁判全文】
臺灣臺東地方法院民事裁定  九十一年度聲字第二○二號
    聲請人  丙○○
            乙○○○
    相對人  甲○○
右當事人間聲請停止執行事件，本院裁定如左：
    主      文
聲請人供擔保新臺幣佰捌拾肆萬元後，本院九十一年度民執字第二八二一號執行事
件之強制執行程序，於本院九十一年度訴字第一四五號確認抵押權額事件判決確定、
和解或撤回起訴前應暫予停止。
    理      由
一、按「有回復原狀之聲請或提起再審或異議之訴，或對於和解為繼續審判之請求，
    或提起宣告調解無效之訴，撤銷調解之訴，或對於法院依強制執行法第四條第一
    項第五款之裁定提起抗告時，法院依必要情形，或依聲請定一相當並確實擔保，
    得為停止強制執行之裁定。」強制執行法第十八條第二項定有明文。另按抵押權
    人聲請拍賣抵押物，經法院為許可強制執行之裁定而據以聲請強制執行，抵押人
    對該裁定提起抗告或依同法第十四條提起異議之訴時，法院得依同法第十八條第
    二項為停止強制執行之裁定，抵押人如以該裁定成立前實體上之事由主張該裁定
    不得為執行名義而提起訴訟時，其情形較裁定程序為重，依「舉輕明重」之法理
    ，參考公證法第十一條第三項及非訟事件法第一百零一條第二項規定，並兼顧抵
    押人之利益，則抵押人自得依強制執行法第十八條第二項規定聲請為停止強制執
    行之裁定，司法院大法官會議釋字一八二號號解釋理由書已揭諸此旨。
二、本件聲請意旨略以：九十一年度民執字第二八二一號執行事件所查封之不動產六
    筆（下稱系爭六筆不動產），係聲請人丙○○信託登記於另一聲請人乙○○○名
    下，有信託證明書為證，聲請人丙○○向相對人甲○○借款新台幣（下同）一千
    六百五十萬元，並以上開土地設定抵押權一千八百萬元之一般抵押權予相對人以
    供擔保。嗣後，聲請人丙○○將一千八百萬元提存於台東地方法院提存所，並由
    相對人於九十一年三月二十七日領取完畢，相對人既已取走提存款，竟又不願配
    合塗銷系爭土地之抵押權，並以一千八百萬元尚不足清償該一千六百五十萬元之
    借款為由聲請強制執行，然抵押債權存否或餘額尚未確定，若任由拍賣，聲請人
    權益即無法回復，且因抵押權為物權效力，本件停止對聲請人之強制執行（查封
    ），縱使聲請人因而移轉抵押物，亦無損相對人抵押權之實行，況上開土地價值
    超過五千萬元，相對人為第一順位抵押權人，如一方面查封該土地，又不准聲請
    人利用該土地融資，並要求鉅額之擔保金，聲請人必破產無疑，聲請人丙○○已
    向本院提起九十一年訴字第一四五號確認抵押債權額之訴，為此聲請裁定停止九
    十一年度執字第二八二一號執行事件之強制執行，並酌情減少供擔保之金額等語
    。
三、按如有用印章代簽名者，其蓋章與簽名生同等之效力；為債務人設定抵押權之第
    三人代為清償債務或因抵押權人實行抵押權致失抵押物之所有權時，依關於保證
    之規定，對於債務人有求債權，民法第三條第二項、第八百七十九條分別定有明
    文。經本院調取該提存卷、執行卷宗及九十一年訴字第一四五號之訴卷宗審究後
    ，認為聲請人之聲請停止強制執行，與法尚屬相符，為有理由，應予准許，相對
    人辯稱：聲請狀僅有乙○○○之印文，未親自簽名，乙○○○未聲請停止執行云
    云，衡諸前揭法規意旨，自不足採。又聲請人丙○○為系爭六筆不動產之抵押債
    務人，有土地登記謄本附執行卷可憑，則依前揭民法八百七十九條規定，聲請人
    丙○○於抵押權人（即相對人）實行抵押權，致設定抵押權之第三人（即聲請人
    乙○○○）喪失抵押物所有權時，需依關於保證之規定對乙○○○負責，對本件
    自屬利害相關，復主張抵押標的物實為其所有，而信託於乙○○○名下，並提出
    信託證明書為證，自得與乙○○○共同提起本件停止執行之聲請，相對人辯稱：
    丙○○無聲請停止執行之權限云云，亦不足採。
四、聲請人雖主張系爭六筆不動產價值超過五千萬，並請酌情減少擔保金為一百萬元
    等語，然經本院調相關卷證查證結果，聲請人主張：系爭六筆不動產價值超過五
    千萬云云，不僅遠高於聲請人自承系爭六筆土地公告土地現值總額（一千零七十
    八萬八千五百八十元）達數倍之多，且與執行卷內鑑估報告書所載系爭六筆不動
    產估價僅一千一百五十三萬二千六百二十元有所不符，而聲請人丙○○與相對人
    間之抵押債務究為多少，則尚待本院九十一年度訴字第一四五號事件調查審認，
    是聲請人前揭所請，本院自難採信，綜合上情，爰依強制執行法第十八條第二項
    ，定相當並確實之擔保（以相對人於九十一年八月二十三日聲請強制執行狀中聲
    明第一項所載金額即一千一百五十二萬五千九百四十五元之三分之一），裁定如
    主文。
中      華      民      國    九十二    年    一      月      二十      日
~B民事庭法官  林永村
右為正本係照原本作成。
如不服本裁定，應於裁定送達後十日內向本院提出抗告狀。
中      華      民      國    九十二    年     一     月      二十      日
~B法院書記官  李春菊


司法院資訊處製作；財團法人民間司法改革基金會備份。
